【裁判字號】    97,易,726
【裁判日期】    970724
【裁判案由】    毒品危害防制條例
【裁判全文】
臺灣板橋地方法院刑事判決               97年度易字第726號
公  訴  人  臺灣板橋地方法院檢察署檢察官
被      告  甲○○
                      樓
                  （現於臺灣臺北監獄臺北分監另案執行中）
上列被告因違反毒品危害防制條例案件，經檢察官提起公訴（97
年度毒偵字第520 號），被告於本院準備程序進行中，就被訴犯
罪事實為有罪之陳述，本院告知簡式審判程序之旨，並聽取其與
公訴人之意見後，經本院裁定行簡式審判程序審理後，判決如下
：
    主  文
甲○○施用第二級毒品，累犯，處有期徒刑陸月，如易科罰金，
以新臺幣壹仟元折算壹日。扣案之第二級毒品甲基安非他命壹小
包（驗餘淨重零點壹伍壹捌公克），沒收銷燬之，扣案包裝該甲
基安非他命之塑膠袋壹只及吸食器壹組，均沒收。
    事  實
一、甲○○前施用毒品案件，茲分述如下：
(一)、於民國88年間，經依本院88年度毒聲字第2400號刑事裁定送
    勒戒處所觀察、勒戒後，認無繼續施用毒品之傾向而於88年
    4 月29日執行完畢釋放出所，並由臺灣板橋地方法院檢察署
    （下稱板橋地檢署）檢察官以88年度偵字第7975號為不起訴
    處分確定。
(二)、於88年間，經依本院88年度毒聲字第5197號刑事裁定送勒戒
    處所觀察、勒戒後，認有繼續施用毒品之傾向，並經本院以
    88年度毒聲字第5519號刑事裁定令入戒治處所施以強制戒治
    ，且由臺灣高等法院以88年度毒抗字第670 號刑事裁定駁回
    抗告而確定，嗣於89年3 月14日停止戒治出所，所餘戒治期
    間付保護管束，且於89年9 月13日保護管束期滿未經撤銷視
    為執行完畢外，並由板橋地檢署檢察官聲請簡易判決處刑，
    經本院以88年度重簡字第1012號刑事簡易判決處有期徒刑5
    月，並得易科罰金確定，嗣於92年3 月10日徒刑執行完畢出
    監。
(三)、於92年間，除經依本院92年度毒聲字第3628號刑事裁定令入
    戒治處所施以強制戒治，並於93年1 月9 日因法律修正釋放
    出所（起訴書誤載為「執行完畢釋放」）外，另由本院以93
    年度簡字第39號刑事簡易判決處有期徒刑6 月，並得易科罰
    金確定。又於93年間，經本院分別以93年度易字第710 號、
    93 年 度訴字第2037號刑事判決處有期徒刑7 月、10月確定
    ，且經本院以94年度聲字第1525號刑事裁定上開二罪刑定應
    執行有期徒刑1 年3 月確定，嗣入監接續執行前揭三罪刑，
    並於95年5 月7 日因縮短刑期期滿執行完畢出監。
(四)、於95年間，經本院分別以95年度易字第1599號、95年度簡字
    第6344號、96年度簡字第568 號分別判處有期徒刑6 月、6
    月、6 月，並均得易科罰金確定，嗣經本院以96年度聲減字
    第917 號刑事裁定各減為有期徒刑3 月、3 月、3 月，並均
    得易科罰金，且定應執行有期徒刑5 月，並得易科罰金確定
    ，甫於96年10月16日因縮短刑期期滿執行完畢出監。
二、詎其仍不知悔改，猶於前開強制戒治執行完畢後5 年內再犯
    被追溯處罰，基於施用第二級毒品甲基安非他命之犯意，於
    96年12月29日晚上7 時許，在臺北縣三重市○路○街26號某
    網咖店內，以吸食器燒煙之方式施用甲基安非他命；嗣於同
    日晚上9 時10分許，在臺北縣三重市（起訴書漏載「三重市
    ○○○路頭街與竹圍街口，因其形跡可疑而為警盤查，並經
    其同意搜索後，在其身上扣得甲基安非他命1 小包（驗餘淨
    重0.1518公克）及其所有供施用甲基安非他命用之吸食器1
    組，並經警採集其尿液送驗，結果呈安非他命、甲基安非他
    命之陽性反應，始查悉上情。
三、案經臺北縣政府警察局三重分局報告板橋地檢署檢察官偵查
    起訴。
    理  由
壹、程序方面：本件被告甲○○所犯係死刑、無期徒刑、最輕本
    刑3 年以上有期徒刑以外之罪，其於準備程序就前揭被訴事
    實為有罪之陳述，經法官告知簡式審判程序之旨，並聽取其
    與公訴人之意見後，本院認無不得或不宜改依簡式審判程序
    進行之處，爰依刑事訴訟法第273 條之1 第1 項、第284 條
    之1 之規定，由本院合議庭裁定本件由受命法官獨任進行簡
    式審判程序，合先敘明。
貳、實體方面：
一、上開事實，業據被告迭於警詢、偵訊及本院訊問時自白不諱
    ，且被告於前開時間採集之尿液經送驗，結果呈安非他命、
    甲基安非他命之陽性反應乙節，此有台灣檢驗科技股份有限
    公司出具2008/01/10報告編號CH/2007/C1243 之濫用藥物檢
    驗報告1 份（詳見偵查卷第45頁）在卷可稽；且扣案之白色
    粉末1 袋經送鑑驗結果：實稱毛重0.4320公克（含1 袋2 標
    籤），淨重0.1520公克，取樣0.0002公克，餘重0.1518公克
    ，檢出甲基安非他命成分等情，此有交通部民用航空局醫務
    中心97年1 月23日航藥鑑字第0970340 號毒品鑑定書乙份（
    詳見本院卷第31頁）附卷可證，並有扣案之吸食器1 組可證
    。故被告之自白核與事實相符，應堪予採信。是本案事證已
    臻明確，被告犯行洵堪認定，應予依法論科。
二、論罪科刑部分：
(一)、按施用毒品經觀察、勒戒或強制戒治執行完畢釋放後，5 年
    後再施用毒品，應適用毒品危害防制條例第20條第1 、2 項
    之規定，同條例第20條第3 項定有明文。又按於92年7 月9
    日新修正之毒品危害防制條例刪除二犯及三犯之規定，一改
    修法前繁雜之處遇程序，僅將施用毒品者簡化區分為初犯、
    再犯，並認施用毒品者係屬病患性犯人，以觀察、勒戒戒除
    其身癮，並以強制戒治去除其心癮。經觀察、勒戒或強制戒
    治執行完畢釋放後，若係5 年後再犯該條例第10條施用毒品
    罪者，與同條例第20條第1 項、第2 項關於「初犯」之處理
    方式相同，檢察官應先聲請法院裁定令被告入勒戒處所觀察
    、勒戒，並視有無繼續施用毒品傾向，決定應予釋放、為不
    起訴之處分，或應聲請法院裁定令入勒戒處所強制戒治；若
    係5 年內「再犯」同條例第10條施用毒品罪者，依同條例第
    23條第2 項規定，檢察官則應依法追訴。觀諸該條例第20條
    第3 項之修正理由：「觀察、勒戒或強制戒治5 年後再犯者
    ，顯見前所實施之觀察、勒戒或強制戒治已足以遮斷其施用
    毒品之癮，為期自新及協助其戒除毒癮，對此5 年後再犯者
    ，爰明定仍適用初犯之規定，先經觀察、勒戒、強制戒治之
    程序。」及同條例第23條第2 項之修正理由：「為配合簡化
    施用毒品犯之刑事處遇程序，並鑑於經觀察、勒戒或強制戒
    治執行完畢釋放後5 年內再犯者，其再犯率甚高，原據以實
    施之觀察、勒戒及強制戒治既已無法收其實效，自應施以刑
    事處遇。」顯然如施用毒品者係前經觀察、勒戒或強制戒治
    等治療程序執行完畢5 年後，始再施用毒品之「初犯」，因
    前所執行之觀察、勒戒或強制戒治已足收戒除毒癮之效，自
    應重新執行觀察、勒戒或強制戒治等治療程序，並於治療程
    序執行完畢後，由檢察官為不起訴處分，毋庸對之追訴處罰
    ；反之，在「再犯」之情形，因其先前所為治療程序顯未能
    收戒斷毒癮之效，且考量施用毒品者之再犯率偏高，乃簡化
    其刑事處遇程序，而逕予追訴處罰，不再施以治療程序。參
    酌上開立法理由，修正毒品危害防制條例就施用毒品者，祇
    於「初犯及5 年後再犯」二種情形，有其追訴條件之限制，
    即須於初犯經觀察、勒戒或強制戒治釋放後，5 年內均無施
    用毒品之行為，始能認其前所實施之觀察、勒戒或強制戒治
    已足遮斷毒癮，而得於5 年後再犯時，再予適用初犯之規定
    ，重行觀察、勒戒等程序。倘5 年內已經再犯，被依法追訴
    處罰，縱其第三次（或第三次以上）施用毒品之時間在初犯
    釋放5 年以後，即與「5 年後再犯」之情形有別，且因已於
    「5 年內再犯」，顯見其再犯率甚高，原實施觀察、勒戒或
    強制戒治，已無法收其實效，而無5 年戒斷期之存在，自無
    再經觀察、勒戒或強制戒治之必要，應由檢察官逕行起訴，
    始符新法修正之本旨，最高法院95年度臺上字第1071號、95
    年度臺非字第59號判決意旨可資參照。經查：被告前施用毒
    品案件，先於88年間，經依本院88年度毒聲字第2400號刑事
    裁定送勒戒處所觀察、勒戒後，認無繼續施用毒品之傾向而
    於88年4 月29日執行完畢釋放出所，並由板橋地檢署檢察官
    以88年度偵字第7975號為不起訴處分確定；於88年間，經依
    本院88年度毒聲字第5197號刑事裁定送勒戒處所觀察、勒戒
    後，認有繼續施用毒品之傾向，並經本院以88年度毒聲字第
    5519號刑事裁定令入戒治處所施以強制戒治，且由臺灣高等
    法院以88年度毒抗字第670 號刑事裁定駁回抗告而確定，嗣
    於89年3 月14日停止戒治出所，所餘戒治期間付保護管束，
    且於89年9 月13日保護管束期滿未經撤銷視為執行完畢外，
    並由板橋地檢署檢察官聲請簡易判決處刑，經本院以88年度
    重簡字第1012號刑事簡易判決處有期徒刑5 月，並得易科罰
    金確定，嗣於92年3 月10日徒刑執行完畢出監；於92年間，
    除經依本院92年度毒聲字第3628號刑事裁定令入戒治處所施
    以強制戒治，並於93年1 月9 日因法律修正釋放出所外，另
    由本院以93年簡字第39號刑事簡易判決處有期徒刑6 月，並
    得易科罰金確定；於93年間，經本院分別以93年度易字第71
    0 號、93年度訴字第2037號刑事判決處有期徒刑7 月、10月
    確定，且經本院以94年度聲字第1525號刑事裁定上開二罪刑
    定應執行有期徒刑1 年3 月確定，嗣入監接續執行前揭三罪
    刑，並於95年5 月7 日因縮短刑期期滿執行完畢出監；於95
    年間，經本院分別以95年度易字第1599號、95年度簡字第63
    44號、96年度簡字第568 號分別判處有期徒刑6 月、6 月、
    6 月，並均得易科罰金確定，嗣經本院以96年度聲減字第91
    7 號刑事裁定各減為有期徒刑3 月、3 月、3 月，並均得易
    科罰金，且定應執行有期徒刑5 月，並得易科罰金確定，甫
    於96年10月16日因縮短刑期期滿執行完畢出監在案，此有臺
    灣高等法院被告前案紀錄表及上開不起訴處分書、判決書各
    乙份在卷可稽，是被告於強制戒治執行完畢釋放後5 年以內
    已再犯被依法追訴處罰如上所述，則揆諸前揭判決意旨，本
    件檢察官起訴被告施用第二級毒品，符合上開規定，合先敘
    明。
(二)、又按甲基安非他命依毒品危害防制條例第2 條第2 項第2 款
    之規定，係屬第二級毒品，故核被告所為，係犯毒品危害防
    制條例第10條第2 項之施用第二級毒品罪。又被告持有甲基
    安非他命係供己施用，則其持有之低度行為，為施用毒品之
    高度行為所吸收，不另論罪。再查，被告前於95年間因施用
    毒品案件，經本院分別以95年度易字第1599號、95年度簡字
    第6344號、96年度簡字第568 號分別判處有期徒刑6 月、6
    月、6 月，並均得易科罰金確定，嗣經本院以96年度聲減字
    第917 號刑事裁定各減為有期徒刑3 月、3 月、3 月，並均
    得易科罰金，且定應執行有期徒刑5 月，並得易科罰金確定
    ，甫於96年10月16日因縮短刑期期滿執行完畢出監在案，此
    有上開紀錄表可證，是其於受有期徒刑執行完畢後5 年內故
    意再犯有期徒刑以上之本罪，為累犯，應依刑法第47條第1
    項之規定，加重其刑。
(三)、爰審酌被告前有多次施用毒品之犯行，仍不知悔悟，故態復
    萌，再次施用毒品，無視於毒品對於自身健康之戕害及國家
    對於杜絕毒品犯罪之禁令，惟審酌被告犯後坦承犯行，態度
    尚佳，及施用毒品者均具有相當程度之生理成癮性及心理依
    賴性，戒除不易，且犯罪心態與一般刑事犯罪之本質不同，
    非難性較低等一切情狀，量處如主文所示之刑，並諭知易科
    罰金之折算標準，以資懲儆。
(四)、至扣案之甲基安非他命1 小包（驗餘淨重0.1518公克），業
    經鑑驗屬實，已如前述，既屬毒品危害防制條例第2 條第2
    項第2 款所規定之第二級毒品，屬違禁物，不問是否屬於犯
    人與否，應依毒品危害防制條例第18條第1 項前段規定，併
    予宣告沒收銷燬之。另扣案包裝該甲基安非他命之塑膠袋1
    只及吸食器1 組，均係被告所有並供其施用毒品之用乙節，
    業據被告供述明確（詳見本院卷第107 頁），爰依刑法第38
    條第1 項第2 款之規定，均併予宣告沒收。
據上論斷，應依刑事訴訟法第273 條之1 第1 項、第299 條第1
項前段，毒品危害防制條例第10條第2 項、第18條第1 項前段，
刑法第11條前段、第47條第1 項、第41條第1 項、第38條第1 項
第2 款，判決如主文。
本案經檢察官彭聖斐到庭執行職務。
中    華    民    國    97    年    7    月    24    日
                  刑事第六庭法  官  饒金鳳
以上正本證明與原本無異。
如不服本判決，應於判決送達後10日內，向本院提出上訴書狀，
且上訴書狀應敘述具體理由，而上訴書狀未敘述上訴理由者，應
於上訴期間（即自收受判決書之翌日起算10日）屆滿後20日內補
提理由書。
                            書記官  王春森
中    華    民    國    97    年    7     月    24    日
附錄本案論罪科刑之法律條文：
毒品危害防制條例第10條第2 項：
施用第二級毒品者，處3 年以下有期徒刑。


司法院資訊處製作；財團法人民間司法改革基金會備份。
